臺灣雲林地方法院民事判決
110年度六訴字第1號
原      告  蕭欣惠  

兼  上開1人
法定代理人  蕭珮慧  
上   開2人
共      同
訴訟代理人  石秋玲律師（法扶律師）
被      告  陳碧美  
兼 上開1人
訴訟代理人  朱輝諺  

被      告  朱韋星  
被      告  朱利恩  
上   開1人
訴訟代理人  廖元應律師
被      告  鄭朱秀鳳
            朱秀麗  
            朱秀敏  
            朱秀嬌  
            朱柏青  
            朱詩婷  
            朱柏羽  
            朱東閔  
上列當事人間代位分割遺產等事件，於民國110 年9 月23日言詞
辯論終結，本院判決如下：
    主  文
被代位人朱輝諺與被告朱韋星、朱利恩、鄭朱秀鳳、朱秀麗、朱
秀敏、朱秀嬌、朱柏青、朱詩婷、朱柏羽、朱東閔應就被繼承人
朱丁課所遺如附表三編號3、4 、6 至10所示不動產辦理繼承登
記。
被代位人朱輝諺與被告朱韋星、朱利恩、鄭朱秀鳳、朱秀麗、朱
秀敏、朱秀嬌、朱柏青、朱詩婷、朱柏羽、朱東閔就如附表三編
號2 至10所示遺產，應按附表四所示應繼分比例變更為分別共有
。
原告其餘之訴駁回。
訴訟費用由兩造依附表五所示比例負擔。
    事  實  及  理  由
壹、程序事項
一、按關於財產權之訴訟，其標的之金額或價額在新臺幣（下同
    ）50萬元以下者，適用本章所定之簡易程序；因訴之變更、
    追加或提起反訴，致其訴之全部或一部，不屬第427 條第1 
    項及第2 項之範圍者，除當事人合意繼續適用簡易程序外，
    法院應以裁定改用通常訴訟程序，並由原法官繼續審理，民
    事訴訟法第427 條第1 項、第435 條分別定有明文。查本件
    訴訟因原告為下開擴張聲明，其訴訟標的價格已逾50萬元，
    又因兩造未合意繼續使用簡易程序，本院爰依上開規定，裁
    定改用通常程序，並由原法官繼續審理，先予敘明。
二、復按訴狀送達後，原告不得將原訴變更或追加他訴。但請求
    之基礎事實同一、擴張或減縮應受判決事項之聲明者，不在
    此限；上開規定於簡易訴訟程序適用之，民事訴訟法第255 
    條第1 項第2 款、第3 款、第436 條第2 項分別定有明文。
    查本件原告起訴聲明原為：㈠被告朱輝諺、陳碧美、朱韋星
    、朱利恩應就被繼承人朱東榮所遺如起訴狀附表一所示不動
    產辦理繼承登記。㈡被告朱輝諺、陳碧美、朱韋星、朱利恩
    公同共有如前狀附表一所示之被繼承人朱東榮之遺產，應予
    變價分割，並按如前狀附表二所示之應繼分比例分配價金。
    ㈢前項被代位人朱輝諺變價分割所得價金，先於53萬6,500 
    元之範圍內由原告蕭珮慧代為受領；再於193 萬8,500 元之
    範圍內由原告蕭欣惠代為受領等語（見本院卷一第1 頁反面
    ）；嗣原告於民國109 年11月23日本院審理時提出民事準備
    狀追加鄭朱秀鳳、朱秀麗、朱秀敏、朱秀嬌、朱柏青、朱詩
    婷、朱柏羽、朱東閔等人為被告，並變更聲明為：㈠被告朱
    輝諺、陳碧美、朱韋星、朱利恩應就被繼承人朱東榮所遺如
    該狀附表一所示不動產辦理繼承登記。㈡被告朱輝諺、陳碧
    美、朱韋星、朱利恩公同共有如前狀附表一所示之被繼承人
    朱東榮之遺產，應予變價分割，並按如前狀附表二所示之應
    繼分比例分配價金。㈢被告朱輝諺、朱韋星、朱利恩、鄭朱
    秀鳳、朱秀麗、朱秀敏、朱秀嬌、朱柏青、朱詩婷、朱柏羽
    、朱東閔應就被繼承人朱丁課所遺如前狀附表六所示不動產
    辦理繼承登記。㈣被告朱輝諺、朱韋星、朱利恩、鄭朱秀鳳
    、朱秀麗、朱秀敏、朱秀嬌、朱柏青、朱詩婷、朱柏羽、朱
    東閔公同共有如前狀附表六所示之被繼承人朱丁課之遺產，
    其中編號1 至5 應予變價分割並按前狀附表七之應繼分比例
    分配價金，前狀附表六編號6 至12應按前狀附表七所示之應
    繼分比例變更為分別各有。㈤第二、四項被代位人朱輝諺變
    價分割所得價金，先於53萬6,500 元之範圍內由原告蕭珮慧
    代為受領；再於193 萬8,500 元之範圍內由原告蕭欣惠代為
    受領等語（見本院卷一第98頁反面至第99頁）；原告復於10
    9 年12月24日本院審理時提出民事準備二狀變更聲明為：㈠
    被告朱輝諺、陳碧美、朱韋星、朱利恩應就被繼承人朱東榮
    所遺如該狀附表一所示編號1 不動產辦理繼承登記。㈡被告
    朱輝諺、陳碧美、朱韋星、朱利恩公同共有如前狀附表一所
    示之被繼承人朱東榮之遺產，應予變價分割，並按如前狀附
    表二所示之應繼分比例分配價金。㈢被告朱輝諺、朱韋星、
    朱利恩、鄭朱秀鳳、朱秀麗、朱秀敏、朱秀嬌、朱柏青、朱
    詩婷、朱柏羽、朱東閔應就被繼承人朱丁課所遺如前狀附表
    六所示不動產辦理繼承登記。㈣被告朱輝諺、朱韋星、朱利
    恩、鄭朱秀鳳、朱秀麗、朱秀敏、朱秀嬌、朱柏青、朱詩婷
    、朱柏羽、朱東閔公同共有如前狀附表六所示之被繼承人朱
    丁課之遺產，其中附表六編號1 至4 應予變價分割並按附表
    七之應繼分比例分配價金，附表六編號5 至11應按附表七所
    示之應繼分比例變更為分別各有。㈤第二、四項被代位人朱
    輝諺變價分割所得價金，先於53萬6,500 元之範圍內由原告
    蕭珮慧代為受領；再於193 萬8,500 元之範圍內由原告蕭欣
    惠代為受領等語（見本院卷一第108 頁反面至第109 頁），
    又原告於110 年4 月15日提出民事準備三狀並變更聲明為：
    ㈠先位聲明：⒈被告朱輝諺、陳碧美、朱韋星、朱利恩應就被
    繼承人朱東榮所遺如附表一所示編號1 不動產辦理繼承登記
    。⒉被告朱輝諺、陳碧美、朱韋星、朱利恩就附表一所示編
    號1 不動產應予變價分割，於扣除債務166 萬3,701 元及繼
    承費用31萬6,000 元後，按附表二所示應繼分比例分配價金
    。⒊被告朱輝諺、朱韋星、朱利恩、鄭朱秀鳳、朱秀麗、朱
    秀敏、朱秀嬌、朱柏青、朱詩婷、朱柏羽、朱東閔應就被繼
    承人朱丁課所遺如附表三所示不動產辦理繼承登記。⒋被告
    朱輝諺、朱韋星、朱利恩、鄭朱秀鳳、朱秀麗、朱秀敏、朱
    秀嬌、朱柏青、朱詩婷、朱柏羽、朱東閔就附表三所示編號
    1 至5 應予變價分割並按附表四所示應繼分比例分配價金，
    其餘附表三所示編號6 至10應按附表四所示應繼分比例變更
    為分別各有。⒌第二、四項被代位人朱輝諺所分得價金，先
    於53萬6,500 元之範圍內由原告蕭珮慧代為受領；再於193 
    萬8,500 元之範圍內由原告蕭欣惠代為受領等語；㈡備位聲
    明：⒈被告朱輝諺、陳碧美、朱韋星、朱利恩就被繼承人朱
    東榮所遺如附表一所示編號1 不動產所為之遺產分割協議行
    為應予撤銷。⒉被告朱輝諺、陳碧美、朱韋星、朱利恩應就
    被繼承人朱東榮所遺如附表一所示編號1 不動產辦理繼承登
    記。⒊被告朱輝諺、陳碧美、朱韋星、朱利恩就附表一所示
    編號1 不動產應予變價分割，於扣除債務166 萬3,701 元及
    繼承費用31萬6,000 元後，按附表二所示應繼分比例分配價
    金。⒋被告朱輝諺、朱韋星、朱利恩、鄭朱秀鳳、朱秀麗、
    朱秀敏、朱秀嬌、朱柏青、朱詩婷、朱柏羽、朱東閔應就被
    繼承人朱丁課所遺如附表三所示不動產辦理繼承登記。⒌被
    告朱輝諺、朱韋星、朱利恩、鄭朱秀鳳、朱秀麗、朱秀敏、
    朱秀嬌、朱柏青、朱詩婷、朱柏羽、朱東閔就附表三所示編
    號1 至5 應予變價分割並按附表四所示應繼分比例分配價金
    ，其餘附表三所示編號6 至10應按附表四所示應繼分比例變
    更為分別各有。⒍第二、四項被代位人朱輝諺所分得價金，
    先於53萬6,500 元之範圍內由原告蕭珮慧代為受領；再於19
    3 萬8,500 元之範圍內由原告蕭欣惠代為受領等語（見本院
    卷一第277 頁反面至第278 頁反面），原告前揭所為，經核
    均與上開規定相符，應予准許。
四、被告朱輝諺、陳碧美、朱韋星、鄭朱秀鳳、朱秀麗、朱秀敏
    、朱秀嬌、朱柏青、朱詩婷、朱柏羽、朱東閔等人業經合法
    通知，均未於最後言詞辯論期日到場，核無民事訴訟法第38
    6 條各款所列情形，爰依原告聲請，由其一造辯論而為判決
    。
貳、實體事項
一、原告起訴主張：
㈠、先位部分：
１、緣被代位人朱輝諺積欠原告蕭珮慧53萬6,500 元，另積欠原
    告蕭欣惠扶養費每月2 萬元，自100 年2 月起計算至109 年
    8 月，共193 萬8,500 元，分別有公證書、貴院101 年度六
    簡字第82號判決暨確定證明書、原告自行製作之統計表等件
    為證，而被代位人朱輝諺經原告多次催討仍未清償債務，且
    其名下僅有1 輛無價值之2007年車輛而無拍賣實益，足見被
    代位人朱輝諺已陷於無資力。然被代位人朱輝諺、被告陳碧
    美、朱韋星、朱利恩為被繼承人朱東榮之繼承人，被繼承人
    朱東榮死後遺有如本判決（下同）附表一所示遺產，並為上
    開被告等人繼承後維持公同共有，迄今尚未分割，亦未辦理
    繼承登記。又被代位人朱輝諺與被告朱韋星、朱利恩等3 人
    代位繼承被繼承人朱丁課所遺如附表三所示遺產，而與被告
    鄭朱秀鳳、朱秀麗、朱秀敏、朱秀嬌、朱柏青、朱詩婷、朱
    柏羽、朱東閔等人共同繼承上開遺產後仍維持公同共有，迄
    今亦未分割，且未辦理繼承登記。是依民法第1141條前段、
    第1144條第1 款、第1151條、第1164條等規定，並參諸最高
    法院91年度台上字第1754號判決要旨、69年台上字第1012號
    判例意旨、82年度台上字第748 號判決意旨及民法第242 條
    、第243 條等規定，本件被代位人朱輝諺及全體被告分屬被
    繼承人朱東榮、朱丁課之繼承人，且其等所遺分別如附表一
    、三所示遺產並無法律規定不能分割或依遺囑有禁止分割之
    情事，且被代位人朱輝諺與全體被告間亦無不得分割之約定
    ；而原告對被告朱輝諺有前揭債權，為實現債權而欲聲請強
    制執行如附表一、三所示遺產，惟因被代位人及本件被告尚
    未就前述遺產辦理繼承登記，故該等遺產未分割前屬全體繼
    承人公同共有，無法進行拍賣，則被代位人朱輝諺怠於行使
    分割遺產之權利，已妨礙原告對債務人即被代位人朱輝諺財
    產之執行，故原告為保全債權，爰依民法第242 條、第1164
    條等規定，請求被告就附表一、三所示遺產辦理繼承登記，
    並代位債務人朱輝諺請求分割如附表一、三所示遺產。
２、按民法第1151條、第830 條第2 項、第823 條第1 項及第824
     條第1 項、第2 項等規定，本件如附表一編號1 所示被繼
    承人朱東榮之遺產，即坐落雲林縣○○鄉○○段000 地號土地（
    下稱系爭土地）上之同段323 建號建物1 棟（下稱系爭建物
    ），係三層鋼筋混凝土造農舍，興建於86年12月3 日，屋齡
    已有22年之久，且該房地目前為4 人公同共有，如採原物分
    割方式，分割後之各該建物須予隔間以分別其界線，又須設
    置多個出口通道，如此將使每人分得部分無法做充分利用，
    造成日後使用之困難與不便，無法發揮建物之經濟利用價值
    。承上，系爭建物如透過市場自由競爭之方式變價，將使建
    物之市場價值極大化，且各共有人皆可應買進行良性公平競
    爭，如價高則各共有人能分配之金額亦隨之增加，反較有利
    於各共有人，且建物所有權歸一之結果，亦可發揮更大經濟
    利用效用，故原告主張以變價分割如附表一編號1 所示被繼
    承人朱東榮之遺產，最能兼顧各共有人之利益，而所得價金
    則按各繼承人之應繼分比例分配，而被代位人朱輝諺變價分
    割所得價金，先於53萬6,500 元之範圍內由原告蕭珮慧代為
    受領；再於193 萬8,500 元之範圍內由原告蕭欣惠代為受領
    。又，本件如附表三所示被繼承人朱丁課之遺產，其中編號
    1 至5 所示不動產，其所有權單一但繼承人多達11人，如採
    變價分割亦可達到經濟效益最大化，且避免各繼承人間意見
    不一，故原告主張以變價分割方式最能兼顧各共有人之利益
    ，而附表三編號1 至5 所示不動產經變價分割後所得價金，
    應按各繼承人應繼分比例分配，且被代位人朱輝諺因上開變
    價分割所得價金，先於53萬6,500 元之範圍內由原告蕭珮慧
    代為受領；再於193 萬8,500 元之範圍內由原告蕭欣惠代為
    受領。至附表三編號6 至10所示被繼承人朱丁課所遺不動產
    ，應有部分不完整且多屬零碎，應係被繼承人朱丁課繼承取
    得之財產並與其他共有人共有，上開土地共有人數應屬眾多
    ，故原告爰依最高法院82年度台上字第748 號判決意旨，僅
    請求將上開附表三編號6 至10所示不動產由公同共有關係變
    更為分別共有關係，即按各繼承人應繼分比例變更為分別共
    有。是以，原告爰依代位分割遺產之法律關係，提起本件訴
    訟，並為此提出先位聲明為：⑴被代位人朱輝諺、被告陳碧
    美、朱韋星、朱利恩應就被繼承人朱東榮所遺如附表一所示
    編號1 不動產辦理繼承登記。⑵被代位人朱輝諺、被告陳碧
    美、朱韋星、朱利恩就附表一所示編號1 不動產應予變價分
    割，於扣除債務166 萬3,701 元及繼承費用31萬6,000 元後
    ，按附表二所示應繼分比例分配價金。⑶被代位人朱輝諺、
    被告朱韋星、朱利恩、鄭朱秀鳳、朱秀麗、朱秀敏、朱秀嬌
    、朱柏青、朱詩婷、朱柏羽、朱東閔應就被繼承人朱丁課所
    遺如附表三所示不動產辦理繼承登記。⑷被代位人朱輝諺、
    被告朱韋星、朱利恩、鄭朱秀鳳、朱秀麗、朱秀敏、朱秀嬌
    、朱柏青、朱詩婷、朱柏羽、朱東閔就附表三所示編號1 至
    5 應予變價分割並按附表四所示應繼分比例分配價金，其餘
    附表三所示編號6 至10應按附表四所示應繼分比例變更為分
    別各有。⑸第二、四項被代位人朱輝諺所分得價金，先於53
    萬6,500 元之範圍內由原告蕭珮慧代為受領；再於193 萬8,
    500 元之範圍內由原告蕭欣惠代為受領。⑹訴訟費用由被告
    負擔。
㈡、備位部分：
    貴院倘認被告朱利恩所辯屬被繼承人朱東榮繼承人間之遺產
    分割協議，則原告依民法第244 條規定，聲請法院撤銷，理
    由略以：參以最高法院78年台上字第1583號判決、65年台上
    字第1563號判例、69年台上字第847 號判決及臺灣高等法院
    105 年法律座談會民事類提案第6、7號等意旨，債權人自得
    依民法第244 條行使撤銷權。至債務人將繼承所得財產上之
    公同共有權，與他繼承人為不利於己之分割協議，債權人可
    得訴求撤銷。依上開見解，繼承人否認自己基於繼承身分關
    係之人格權益，主張拋棄之意思表示，拒絕承受被繼承人財
    產權之權利義務，係具有一身專屬性之身分權利，縱有害及
    債權，固不許債權人撤銷之；反之，繼承人倘未否認自己之
    繼承權，未曾依法定程序主張拋棄繼承之意思表示，依民法
    第1148條第1 項前段，自繼承開始時，除本法另有規定外，
    承受被繼承人財產上一切權利、義務。繼承人既已取得財產
    上權利，依法賦予與財產權相關之主、客體間法律關係，不
    再具有一身專屬性，即非屬單純人格法益範疇。故繼承人於
    取得繼承財產後，就該財產所為之法律行為，皆回歸財產法
    益之規範，而與因身分權之人格關係上利益無涉。部分繼承
    人取得遺產上公同共有之權利後，將該財產權拋棄予特定之
    繼承人者，實為財產法贈與之法律行為，並非拋棄繼承，自
    無不許債權人撤銷之情形。本件被繼承人朱東榮過世後，被
    代位人朱輝諺並未向法院聲請拋棄繼承，則朱東榮所留遺產
    應由被代位人朱輝諺、被告陳碧美、朱韋星、朱利恩共同繼
    承，然假設被告朱利恩所辯及被代位人朱輝諺所稱「之前有
    跟弟弟他們講好了，錢讓他們去繳，就給他們這樣」等語為
    真，貴院倘認此屬遺產分割協議，則被代位人朱輝諺將其應
    繼承如附表一編號1 所示不動產之應繼分無償移轉予被告朱
    利恩，自屬有害於原告之債權。從而，原告爰依民法第244 
    條及代位分割遺產等法律關係，提出備位聲明為：⒈被代位
    人朱輝諺、被告陳碧美、朱韋星、朱利恩就被繼承人朱東榮
    所遺如附表一所示編號1 不動產所為之遺產分割協議行為應
    予撤銷。⒉被代位人朱輝諺、被告陳碧美、朱韋星、朱利恩
    應就被繼承人朱東榮所遺如附表一所示編號1 不動產辦理繼
    承登記。⒊被代位人朱輝諺、被告陳碧美、朱韋星、朱利恩
    就附表一所示編號1 不動產應予變價分割，於扣除債務166
    萬3,701 元及繼承費用31萬6,000 元後，按附表二所示應繼
    分比例分配價金。⒋被代位人朱輝諺、被告朱韋星、朱利恩
    、鄭朱秀鳳、朱秀麗、朱秀敏、朱秀嬌、朱柏青、朱詩婷、
    朱柏羽、朱東閔應就被繼承人朱丁課所遺如附表三所示不動
    產辦理繼承登記。⒌被代位人朱輝諺、被告朱韋星、朱利恩
    、鄭朱秀鳳、朱秀麗、朱秀敏、朱秀嬌、朱柏青、朱詩婷、
    朱柏羽、朱東閔就附表三所示編號1 至5 應予變價分割並按
    附表四所示應繼分比例分配價金，其餘附表三所示編號6 至
    10應按附表四所示應繼分比例變更為分別各有。⒍第二、四
    項被代位人朱輝諺所分得價金，先於53萬6,500 元之範圍內
    由原告蕭珮慧代為受領；再於193 萬8,500 元之範圍內由原
    告蕭欣惠代為受領。⒎訴訟費用由被告負擔。
二、對被告答辯之陳述：
㈠、按最高法院86年度台上字第2057號判決要旨，被繼承人之債
    務及繼承費用（消極財產）應不屬遺產分割之標的；再者，
    從分割之「標的」與「效力」之解釋論而言，民法第1151條
    規定：繼承人有數人時，在「分割遺產」前，各繼承人對於
    遺產全部為「公同共有」；法理上，遺產分割之目的在消滅
    公同共有關係，使之成為分別或單獨所有，則其標的自僅屬
    「公同共有之遺產」，而繼承人對於繼承之「債務」，如前
    所述，民法第1153條第1 項規定，以因繼承所得遺產為限，
    負連帶責任，足見被繼承人之「債務」為「連帶關係」而非
    「公同共有」狀態，就文義及體系解釋論，其自非遺產分割
    標的。另就內部關係而言，繼承人相互間就繼承債務，除法
    律另有規定或另有約定外，按其應繼分比例負擔之，民法第
    1153條第2 項定有明文；就外部關係而言，債權人得對於債
    務人中之一人或數人或其全體，同時或先後請求全部或一部
    之給付，民法第273 條第1 項亦有規定。可見繼承人與債權
    人彼此間之權利義務，法已有明文規範，並不待藉由遺產分
    割之形成判決始能確定。法院實務上雖偶見將被繼承人之債
    務列入分割標的，或諭知由繼承人依應繼分比例分擔，衡其
    效力，僅是民法第1153條第2 項規定之強調，似乏實益；縱
    基於繼承人間之合意而諭知由一人或部分繼承人負擔，對債
    權人並不生效力（另參閱遺產分割之理論與實務、司法院研
    究年報第24期第2 篇、唐敏寶、第30頁），因此，遺產分割
    之標的應不包括被繼承人之債務。
㈡、被告朱利恩以其自96年2 月6 日起至109 年10月6 日止清償
    被繼承人朱東榮債務214 萬5,271 元、朱東榮及其繼承人同
    意將系爭土地及其上之系爭建物歸朱利恩取得，朱利恩始繳
    清朱東榮貸款債務並支出朱東榮喪葬費用31萬6,000 元等語
    ，然而：⒈原告否認被告朱利恩以代償朱東榮債務以取得系
    爭土地及系爭建物等語置辯，且被代位人朱輝諺先前還向原
    告抱怨其父親貸款債務都由其繳納，被告朱利恩不幫忙分擔
    等語。⒉放款繳款存單僅能證明有人繳納貸款債務，並無從
    得知繳款人為何人，縱使執有繳款存款也無法得出其為繳款
    人之結論，故無法證明被告朱利恩為繳款人。⒊系爭土地係
    登記為朱丁課所有，而朱東榮係96年4 月17日死亡，朱丁課
    係108 年6 月9 日始死亡，故於朱東榮死亡時，系爭土地仍
    係朱丁課所有，朱東榮根本未因繼承取得系爭土地所有權，
    何以朱東榮與被告朱利恩得以約定取得上開土地所有權？⒋
    被告朱利恩雖辯稱其於朱東榮生前代償貸款債務，但96年2 
    月6 日至96年4 月17日期間，朱東榮尚生存，債務由本人清
    償為常態事實，由他人清償為變態事實，且上開期間之放款
    繳款存單僅能證明有人繳納貸款債務，並無從得知繳款人為
    何人，縱使執有繳款存款也無法得出其為繳款人之結論，又
    無論是朱利恩或朱輝諺皆係朱東榮之子，縱使上開2 人有幫
    忙朱東榮繳納其所積欠之貸款債務，性質上亦係基於父子情
    誼所為贈與，且屬明知無給付義務所為給付，屬民法第180 
    條第1、3款規定之情形，而不得請求返還，是被告朱利恩自
    不得主張其對朱東榮有代償債權存在。⒌被告朱利恩雖稱其
    於朱東榮死後代償貸款債務，但被繼承人朱東榮之遺產範圍
    於其死亡時即已確定，所負合作金庫抵押權貸款債務166 萬
    3,701 元，原告已列入消極遺產，但不屬遺產分割標的。又
    上開抵押權債務無論係由被告朱利恩或被代位人朱輝諺清償
    ，渠等均藉由代償而避免合作金庫銀行聲請拍賣抵押物取償
    ，性質上屬管理遺產所支出費用，是依民法第1150條第1 項
    規定效果，僅係由被繼承人遺產支付，並不影響遺產分割。
    ⒍被告朱利恩固辯稱其支出朱東榮喪葬費用31萬6,000 元，
    然由免用統一發票收據無法看出繳款人，且竹山鎮納骨堂使
    用規費繳納收據聯單係記載繳款人為朱輝諺，非朱利恩。又
    無論支出者為何人，喪葬費用性質屬繼承費用，依法僅係由
    被繼承人遺產支付，並不影響遺產分割等語。
三、被告答辯則以：
㈠、被告朱利恩辯稱：被繼承人朱東榮所遺如附表一編號1 所示
    系爭建物，係被繼承人朱東榮所有，因朱東榮之父朱丁課同
    意系爭建物坐落之系爭土地將來給朱東榮，故朱東榮將系爭
    土地及系爭建物，一併向合作金庫銀行辦理抵押貸款，而該
    抵押貸款於朱東榮死亡前至少尚有166萬3,701 元未清償（
    未計算利息債務），故朱東榮始於其死亡前得其繼承人全體
    同意，將系爭土地及系爭建物作成附負擔贈與被告朱利恩，
    由被告朱利恩負擔清償上開貸款債務（實際清償數額為214 
    萬5,271 元），是系爭土地及系爭建物自不屬被繼承人朱東
    榮之遺產範圍。又，被告朱利恩支出被繼承人朱東榮死亡喪
    葬費31萬6,000 元，核屬繼承費用，亦為原告所承認，被繼
    承人朱東榮之繼承人自應先為清償。至原告主張被繼承人朱
    丁課所遺如附表二編號2 至10所示不動產之分割方法及附表
    四所示繼承人應繼分比例乙節無意見等語，資為抗辯。
㈡、被告朱輝諺未於最後言詞辯論期日到場，惟據其以前陳述
    略以：之前有跟弟弟他們講好了，錢讓他們去繳，就給他們
    這樣等語，資為抗辯。
㈢、被告陳碧美未於最後言詞辯論期日到場，惟據其以前陳述
    略以：門牌340巷22號的地是被告朱利恩在繳錢，那塊地都
    要給朱利恩，那時我先生在加護病房，其他兄弟有去看，有
    叫我跟其他兄弟講，其他兄弟說好等語，資為抗辯。
㈣、被告朱柏青未於最後言詞辯論期日到場，惟據其以前陳述
    略以：當初他是說我爺爺朱丁課在病危時有說，被告說有口
    頭告知，但我們不知道。對於代位分割，要全部的人來討論
    ，不能只有兩方而已，全部要找出來等語，資為抗辯。
㈤、其餘被告朱韋星、鄭朱秀鳳、朱秀麗、朱秀敏、朱秀嬌、朱
    詩婷、朱柏羽、朱東閔等人均未於言詞辯論期日到場，亦未
    提出書狀為任何聲明或陳述。
四、本院之判斷：
　　原告主張被代位人朱輝諺對原告蕭珮慧負有53萬6,500 元債
    務，另積欠原告蕭欣惠193 萬8,500 元債務均未清償等情，
    業據其提出本院所屬民間公證人林洸鍇事務所100 年度雲院
    民公鍇字第0837號公證書、本院101 年度六簡字第82號判決
    暨確定證明書等件為證（見本院卷一第7 頁至第12頁），自
    堪信為真實。然而，原告復主張被告陳碧美、朱韋星、朱利
    恩等人與被代位人朱輝諺共同繼承被繼承人朱東榮所遺如附
    表一編號1 所示之遺產，嗣被告朱韋星、朱利恩、鄭朱秀鳳
    、朱秀麗、朱秀敏、朱秀嬌、朱柏青、朱詩婷、朱柏羽、朱
    東閔等人與被代位人朱輝諺共同繼承被繼承人朱丁課所遺如
    附表三所示之遺產，迄今未為分割等情，固有原告提出被繼
    承人朱東榮、朱丁課之繼承系統表，及本院依職權函詢財政
    部中區國稅局雲林分局，並經該局以109 年10月27日中區國
    稅雲林營所字第1091309669號函所附被繼承人朱東榮、朱丁
    課之遺產稅核定通知書3 紙等件為證（見本院卷一第37頁、
    第38頁、第89頁至第92頁），惟被告朱利恩主張系爭土地及
    系爭建物不應列入被繼承人朱丁課、朱東榮之遺產範圍，並
    以上揭情詞置辯，是本件爭執核心應為：⒈原告得否代位朱
    輝諺請求分割遺產？⒉被繼承人朱丁課、朱東榮之遺產範圍
    為何？⒊被繼承人朱東榮、朱丁課之遺產應如何分割為宜？
    茲分論如下：
㈠、關於原告得否代位朱輝諺請求分割遺產？
⒈、按債務人怠於行使其權利時，債權人因保全債權，得以自己
    之名義，行使其權利，民法第242 條前段定有明文。債權人
    得以代位債務人行使之權利，並非僅以請求權為限，凡非專
    屬於債務人本身之權利，均得為之。此項代位權行使之範圍
    ，就同法第243 條但書規定旨趣推之，並不以保存行為為限
    ，凡以權利之保存或實行為目的之一切審判上或審判外之行
    為，諸如假扣押、假處分、聲請強制執行、實行擔保權、催
    告、提起訴訟等，債權人皆得代位行使（最高法院69年度台
    抗字第240 號裁定意旨參照）。經查，被代位人朱輝諺除繼
    承附表一、三所示遺產外，其於107 年度並無申報所得之資
    料，名下除有2007年出產之日產牌汽車1 輛外，亦無其他財
    產，此有原告所提出被代位人朱輝諺之107 年度綜合所得稅
    各類所得資料清單、全國財產稅總歸戶財產查詢清單等件在
    卷可佐（見本院卷一第13頁至第14頁），堪認朱輝諺已屬無
    資力，原告有保全其債權之必要，應得代位朱輝諺提起本件
    分割遺產之訴請求分割遺產，要屬有據。
⒉、按請求分割遺產之訴，訴訟標的對於全體繼承人須合一確定
    ，且屬固有必要共同訴訟，應由主張分割之繼承人起訴，並
    以其餘繼承人全體為共同被告，當事人適格始無欠缺。而債
    權人本於民法第242 條規定，代位債務人提起訴訟，乃屬法
    定訴訟擔當，即債權人擔當債務人對請求對象即被告起訴行
    使實體法上之權利。準此，債權人代位債務人提起分割遺產
    之訴，無再以被代位人即債務人為共同被告之餘地（最高法
    院107 年度台上字第92號判決意旨參照）。觀諸本件原告起
    訴之事實理由既以朱輝諺之債權人地位，代位其向被告陳碧
    美、朱韋星、朱利恩、鄭朱秀鳳、朱秀麗、朱秀敏、朱秀嬌
    、朱柏青、朱詩婷、朱柏羽、朱東閔等人請求分割遺產，自
    無庸再以被代位人朱輝諺為共同被告之必要，是原告對於朱
    輝諺部分之訴，顯無理由，應予駁回，且在本訴訟中朱輝諺
    應稱被代位人。　　
㈡、關於被繼承人朱丁課、朱東榮之遺產範圍為何?
    按稱贈與者，謂當事人約定，一方以自己之財產無償給與他
    方，他方允受之契約，民法第406 條定有明文。又當事人主
    張有利於己之事實者，就其事實有舉證之責任，民事訴訟法
    第277 條前段亦規定甚明。查被告朱利恩辯稱系爭土地係朱
    丁課將來給朱東榮，而朱東榮於生前將系爭土地及該地上之
    系爭建物贈與朱利恩，雙方並約定由朱利恩繳納貸款，故系
    爭建物及系爭土地實非被繼承人朱東榮、朱丁課之遺產等語
    ，固與被告陳碧美、被代位人朱輝諺之陳述大致相符，然依
    上開規定，被告朱利恩、陳碧美、被代位人朱輝諺所辯核屬
    有利於己之事實，自應由被告朱利恩、陳碧美、被代位人朱
    輝諺先就被繼承人朱丁課、朱東榮間有贈與系爭土地之合意
    ，及被告朱利恩與被繼承人朱東榮間有成立系爭土地及系爭
    建物之贈與契約乙節，負舉證責任。惟查，被告朱利恩雖提
    出合作金庫銀行放款繳款存根影本為證（見本院卷一第114 
    頁至第166 頁），充其量僅得證明被繼承人朱丁課當時同意
    以系爭土地供被繼承人朱東榮連同系爭建物辦理貸款，並有
    繳款之事實，尚難證明被繼承人朱丁課、朱東榮間有贈與系
    爭土地之合意，及被告朱利恩與被繼承人朱東榮間有成立系
    爭土地及系爭建物之贈與契約，亦難據此認定被告朱利恩即
    為實際出資繳納上開房地貸款之人。再者，被告陳碧美辯稱
    被繼承人朱東榮係病危於加護病房救治時同意將系爭土地贈
    與被告朱利恩等語，並未舉證證明以實其說，而原告就此一
    待證事實，向本院具狀聲請調查被繼承人朱東榮入住加護病
    房之就診資料，復經本院函詢衛生福利部中央健康保險署，
    並經該署以110 年6 月2 日健保醫字第1100056726號函復稱
    被繼承人朱東榮於96年4 月1 日至同年月17日間並無健保特
    約醫事機構申報醫療費用資料（見本院卷二第21頁），是被
    告陳碧美上開所辯，本院尚難採信，此外，被告朱利恩、陳
    碧美及被代位人朱輝諺並未提出其它證據證明朱丁課、朱東
    榮間有贈與系爭土地之合意，及被告朱利恩與被繼承人朱東
    榮間有成立系爭土地及系爭建物之贈與契約，則被告朱利恩
    、陳碧美主張系爭建物及系爭土地前經被繼承人朱東榮於生
    前贈與，不應分別列入被繼承人朱東榮、朱丁課之遺產等語
    ，均不足採。從而，被繼承人朱東榮、朱丁課之遺產範圍，
    應可確定分別為如附表一 、附表三所示。
㈢、關於被繼承人朱東榮、朱丁課之遺產應如何分割為宜?
⒈、關於辦理繼承登記部分
⑴、按繼承人有數人時，在分割遺產前，各繼承人對於遺產全部
    為公同共有；繼承人得隨時請求分割遺產。但法律另有規定
    或契約另有訂定者，不在此限，民法第1151條及第1164條分
    別定有明文。又因繼承、強制執行、徵收、法院之判決或其
    他非因法律行為，於登記前已取得不動產物權者，應經登記
    ，始得處分其物權，民法第759 條亦有明定。又按分割共有
    物既對物之權利有所變動，即屬處分行為之一種，凡因繼承
    於登記前已取得不動產物權者，其取得雖受法律之保護，不
    以其未經繼承登記而否認其權利，但繼承人如欲分割其因繼
    承而取得公同共有之遺產，因屬於處分行為，依民法第759 
    條規定，自非先經繼承登記，不得為之，且為訴訟經濟計，
    當事人一訴請求辦理繼承登記後再為分割，並無不可（最高
    法院68年度第13次民事庭庭推總會議決議、70年度第2 次民
    事庭會議決定、69年台上字第1012號判例要旨參照）。
⑵、經查，本件被繼承人朱東榮、朱丁課先後於96年4 月17日、1
    08 年6 月9 日死亡後，其中朱東榮所遺如附表一編號1 所
    示之遺產，由被代位人朱輝諺及被告陳碧美、朱韋星、朱利
    恩等人繼承；而被繼承人朱丁課所遺如附表三所示之遺產，
    則由被代位人朱輝諺與被告朱韋星、朱利恩、鄭朱秀鳳、朱
    秀麗、朱秀敏、朱秀嬌、朱柏青、朱詩婷、朱柏羽、朱東閔
    等人繼承。復查，被繼承人朱東榮所遺如附表一編號1 所示
    系爭建物及被繼承人朱丁課所遺如附表三編號1 、3至4 、6
     至10所示不動產均未辦理繼承登記，有各該土地（建物）
    登記第一類謄本在卷可查（見本院卷一第39頁至第45頁、第
    205 頁至第229 頁、第240 頁至第246 頁），從而，原告代
    位債務人朱輝諺，請求與被告朱韋星、朱利恩、鄭朱秀鳳、
    朱秀麗、朱秀敏、朱秀嬌、朱柏青、朱詩婷、朱柏羽、朱東
    閔等人就被繼承人朱丁課所遺如附表三編號3至4 、6 至10
    所示遺產，為全體繼承人辦理繼承登記，應予准許。至於原
    告代位債務人朱輝諺，請求與被告陳碧美、朱韋星、朱利恩
    等人就被繼承人朱東榮所遺如附表一編號1 所示系爭建物，
    及與被告朱韋星、朱利恩、鄭朱秀鳳、朱秀麗、朱秀敏、朱
    秀嬌、朱柏青、朱詩婷、朱柏羽、朱東閔等人就被繼承人朱
    丁課所遺如附表三編號1所示之系爭土地，為全體繼承人辦
    理繼承登記部分，因原告不得訴請就系爭建物及系爭土地為
    分割（詳如後2.所述），則原告代位請求該部分辦理繼承登
    記，即無權利保護必要，亦應予駁回。
⑶、至如附表三編號2、5 所示之未保存登記建物，係未辦理建物
    第一次所有權登記，此有雲林縣斗六地政事務所110年8月23
    日斗地一字第1100007199號函在卷可參（見本院卷二第65頁
    ），而無從辦理繼承登記，自無法為分割遺產之處分行為，
    揆諸前開規定及說明，原告代位請求被繼承人朱丁課之全體
    繼承人應就該建物為繼承登記，固應駁回。又系爭建物之事
    實上處分權，雖非列舉之不動產物權，即事實上處分權之本
    質，雖屬所有權權能之集合，得為讓與之標的，並具有財產
    權之性質，然其不能與不動產物權等同視之，既非不動產物
    權，自無民法第759 條「應經登記，始得處分其物權」規定
    之適用。再依民法第831 條「本節規定，於所有權以外之財
    產權，由數人共有或公同共有者準用之」之規定，顯然所有
    權以外之其他財產權，包括所謂之「事實上處分權」，倘係
    由數人分別共有或公同共有者，當亦得成為法院裁判分割之
    客體（臺灣高等法院暨所屬法院103 年法律座談會民事類提
    案第5 號審查意見參照），故該建物應以其事實上處分權予
    以分割。
⒉、關於系爭土地及系爭建物得否請求分割?
    按各共有人，除法令另有規定外，得隨時請求分割共有物。
    但因物之使用目的不能分割或契約訂有不分割之期限者，不
    在此限，民法第823條第1項定有明文；按民法第823條第1項
    規定所謂不能分割，當包括原物分割與變價分割在內(最高
    法院95年台上字第150號裁定意旨參照)；所謂依法令或因使
    用目的、契約不能分割，當包括原物分割（含分歸一人及價
    格補償）與變價分割在內(最高法院109年度台上字第2485號
    判決意旨參照)。查系爭土地為林內鄉都市計畫內之農業區
    土地，系爭建物為農舍，有土地登記第一類謄本、建物登記
    第一類謄本及雲林縣林內鄉公所110年8月30日林鄉建字第11
    00011323號函附卷可參(見本院卷二第39頁至第44頁、本院
    卷二第71頁)；而系爭土地有（86）（林）營字第030號建築
    使用執照－農舍在案，屬已套繪管制在案，有雲林縣林內鄉
    公所110年8月30日林鄉建字第11100010822號函在卷可佐（
    見本院卷第二第68頁）。據此，系爭土地為已興建農舍之農
    業用地，並經套繪管制在案，依興建農舍辦法第12條第2項
    規定，於未解除套繪管制前，不得辦理分割，而原告迄未提
    出系爭土地已解除套繪管制之證明，依興建農舍辦法第12條
    第2項規定，系爭土地因興建農舍受套繪管制而不得分割，
    此屬民法第823條第1項前段「除法令另有規定」之分割限制
    ，於未解除套繪管制前，不得辦理分割，自係包含原物分割
    及變價分割均在限制之列，原告訴請裁判分割系爭土地，並
    主張變價分割，與興建農舍辦法第12條第2項規定不合。又
    按農舍應與其坐落用地併同移轉或併同設定抵押權農發條例
    第18條第4項中段定有明文。依此，農舍應與其坐落用地併
    同移轉，應為一併之處分行為；系爭土地不得為分割之處分
    行為，已見前述，則系爭建物坐落於系爭土地上，自無從單
    獨為分割之處分行為，原告訴請就系爭建物為分割，亦不應
    准許。
⒊、按共有物之分割，依共有人協議之方法行之。分割之方法不
    能協議決定，法院得因任何共有人之請求，命為下列之分配
    ：一、以原物分配於各共有人。但各共有人均受原物之分配
    顯有困難者，得將原物分配於部分共有人。二、原物分配顯
    有困難時，得變賣共有物，以價金分配於各共有人；或以原
    物之一部分分配於各共有人，他部分變賣，以價金分配於各
    共有人。民法第824條第1項、第2項定有明文。上開規定，
    於公同共有物之分割準用之，民法第830條第2項亦有明定。
    次按民法第1164條規定繼承人得隨時請求分割遺產，該條所
    稱之「得隨時請求分割」，依同法第829條及第830條第1項
    規定觀之，自應解為包含請求終止公同共有關係在內，俾繼
    承人之公同共有關係歸於消滅而成為分別共有，始不致與同
    法第829條所定之旨趣相左，庶不失繼承人得隨時請求分割
    遺產之立法本旨。換言之，終止遺產之公同共有關係，既應
    以分割方式為之，將遺產之公同共有關係終止改為分別共有
    關係，性質上自亦屬分割遺產方法之一（最高法院82年度台
    上字第748號、85年度台上字第1873號、93年度台上字第260
    9號裁判意旨參照）。又共有物分割之方法，固可由法院自
    由裁量，不受共有人主張之拘束，但仍應斟酌當事人之聲明
    、共有物之性質、經濟效用及全體共有人利益等，以為
　　公平裁量。查本件原告就附表三編號2 至5 所示之土地及建
    物主張變價分割，惟如僅為清償共有人之一即被代位人朱輝
    諺之債務，即逕將附表三編號2 至5 所示之土地及建物全部
    變價分割後取償，將使其餘共有人即被告有喪失所有權之虞
    ，且附表三編號2 至5 所示之土地及建物一旦分割為分別共
    有後，原告本即得另經強制執行程序，達成就被代位人朱輝
    諺債務受償目的，是衡量其目的與手段間之相當性後，認變
    價分割顯非適當之分割方法。本院審酌附表三編號2 至10所
    示之土地及建物之財產性質，以原物分配於各共有人並無困
    難，且尚不致影響系爭不動產之使用效益及經濟價值，亦不
    損及被告之利益，是本院審酌上述系爭不動產之財產性質、
    經濟效用及兩造之利益等情，認系爭不動產由被代位人朱輝
    諺及被告按如附表四所示應繼分比例分割為分別共有，應為
    適當，爰定分割方法如主文第2項所示。
㈣、末按債權人代位債務人起訴，求為財產上之給付，因債務人
    之財產為總債權人之共同擔保，故訴求所得應直接屬於債務
    人，即代位起訴之債權人不得以之僅供清償一己之債權，如
    須滿足自己之債權應另經強制執行程序始可，債權人雖亦有
    代受領第三債務人清償之權限，但係指應向債務人給付而由
    債權人代位受領而言，非指債權人直接請求第三債務人對自
    己清償而言，故債權人代位債務人起訴請求給付者，須聲明
    被告（第三債務人）應向債務人為給付之旨，並就代位受領
    為適當之表明，始與代位權行使效果之法理相符（最高法院
    64年臺上字第2916號判例意旨可資參照）。又按債權人行使
    民法第242 條之代位權，其所行使者為債務人之權利，則其
    行使代位權所生私法上效果，直接歸屬於債務人，其受領給
    付僅係為債務人之意思為之，而債權人代位受領之給付，原
    屬全體債權人之債權總擔保，債權人不得直接以該給付供清
    償自己債權之用，僅得依強制執行程序為之（最高法院98年
    度臺上字第2237號判決意旨足資參酌）。查本件原告主張代
    位被代位人朱輝諺起訴，就被代位人朱輝諺與被告之附表編
    號1、附表三編號1 至5所示不動產求為變價分割，而非向被
    告求為財產上之給付，故無所謂第三人，且所行使者為被代
    位人朱輝諺之遺產分割請求權，所生遺產分割之私法上效果
    ，直接歸屬於被代位人朱輝諺，則原告請求代位受領被代位
    人朱輝諺系爭不動產變價所得分配之價金，自屬無據。
㈤、按應有部分有抵押權，其權利不因共有物之分割而受影響，
    但有下列情形之一者，其權利移存於抵押人或出質人所分得
    之部分：權利人同意分割；權利人已參加共有物分割訴訟
    ；權利人經共有人告知訴訟而未參加；訴訟之結果，於第
    三人有法律上利害關係者，法院得於第一審或第二審言詞辯
    論終結前相當時期，將訴訟事件及進行程度以書面通知該第
    三人，民法第824 條之1 第2 項、民事訴訟法第67條之1 第
    1 項分別定有明文。查如附表三編號4 所示1104地號土地，
    經被繼承人朱丁課陸續於72年、76年、77年間設定21萬4,00
    0 元、25萬元、72萬元之最高限額抵押權予台灣土地銀行股
    份有限公司，有上開土地登記謄本可考（見本院卷一第227 
    頁），本院依職權對上開抵押權人告知訴訟，有本院送達證
    書可憑（見本院卷二第15 頁），然本件係就系爭遺產而非
    上開不動產為分割，已如前述，堪見本件與共有物本身為分
    割之情形，已有未侔，況本件係將系爭遺產之公同共有狀態
    分割為分別共有，尚無單獨所有權因而創設，自無前開抵押
    權移存規定之適用，是本件代位分割遺產訴訟，於前開抵押
    權存續範圍及效力當皆不生影響，附此敘明。
㈥、又共有物經實施查封後，共有人仍得請求分割共有物。惟協
    議分割之結果有礙執行效果者，對於債權人不生效力，至於
    裁判分割，係法院基於公平原則，決定適當之方法而分割共
    有物，自不發生有礙執行效果之問題，債權人即不得對之主
    張不生效力（最高法院69年度第14次民事庭會議決議意旨參
    照）。查如附表三編號2之建物有遭人實施假扣押，此有土
    地建物查詢資料在卷可參（見本院卷二第66頁），惟裁判分
    割既係按本院基於公平原則所定分割方案分割，即無偏私特
    定債權人之虞，且本院所定之分割方案僅將系爭土地按繼承
    人應繼分比例分割為分別共有，自無礙於假扣押債權人日後
    執行系爭土地取償，而與假扣押之目的無違，併予敘明。
五、綜上所述，原告主張被代位人朱輝諺怠於行使對被繼承人朱
    東榮、朱丁課所遺如附表一編號1 、附表三分別所示之遺產
    請求分割之權利，為保全其債權，依據民法第242 條規定，
    代位訴請：㈠被代位人朱輝諺與被告朱韋星、朱利恩、鄭朱
    秀鳳、朱秀麗、朱秀敏、朱秀嬌、朱柏青、朱詩婷、朱柏羽
    、朱東閔應就被繼承人朱丁課所遺如附表三編號3、4 、6 
    至10所示不動產辦理繼承登記。㈡被代位人朱輝諺與被告朱
    韋星、朱利恩、鄭朱秀鳳、朱秀麗、朱秀敏、朱秀嬌、朱柏
    青、朱詩婷、朱柏羽、朱東閔就附表三編號2至10 所示遺產
    ，應按附表四所示應繼分比例變更為分別共有，均為有理由
    ，逾此部分之請求，則無理由，應予駁回。至原告備位聲明
    部分，其係以被繼承人朱東榮之繼承人間具有遺產分割協議
    為前提，惟此乙節經本院認定其等間並未有遺產分割協議存
    在，故原告之備位聲明，本院毋須審酌，併此敘明。
六、本件事證已臻明確，兩造其餘攻擊防禦方法及舉證，經核均
    與本件判決結果不生影響，爰不一一贅述，均附此敘明。
七、因共有物分割、經界或其他性質上類似事件涉訟，由敗訴當
    事人負擔訴訟費用顯失公平者，法院得酌量情形，命勝訴之
    當事人負擔其一部，民事訴訟法第80條之1 定有明文。查裁
    判分割遺產之形成訴訟，法院決定遺產分割之方法時，應斟
    酌何種分割方法較能增進共有物之經濟效益，並兼顧全體繼
    承人之利益，以決定適當之分割方法，不受原告聲明之拘束
    ，亦不因何造起訴而有不同，是本件原告即代位人請求裁判
    分割遺產雖有理由，惟關於訴訟費用之負擔，仍應如附表五
    訴訟費用負擔比例欄所示比例由兩造分別負擔，始屬公允，
    爰諭知如主文第4 項所示。
八、訴訟費用負擔之依據：民事訴訟法第80條之1 、第85條第1
    項前段。
中    華    民    國   110   年    10    月     7     日
                  斗六簡易庭      法  官  温文昌
以上正本係照原本作成。
如不服本判決，應於送達後20日內向本院提出上訴狀並表明上訴
理由，如於本判決宣示後送達前提起上訴者，應於判決送達後20
日內補提上訴理由書（須按他造人數附繕本）。
中　　華　　民　　國　　110 　年　　10　　月　　8 　　日
                                  書記官  張宏清　　　　
附表一：被繼承人朱東榮所遺之遺產
編號 種類 所在地或名稱 權利範圍 1 建物 雲林縣○○鄉○○段000○號（門牌號碼：雲林縣○○鄉○○路○段000巷00號） 全部 


附表二：被繼承人朱東榮之繼承人暨其應繼分比例
編號 繼承人姓名 應繼分比例 1 朱輝諺 4 分之1 2 朱韋星 4 分之1 3 朱利恩 4 分之1 4 陳碧美 4 分之1 
附表三：被繼承人朱丁課所遺之遺產
編號 種類 所在地或名稱 權利範圍 1 土地 雲林縣○○鄉○○段000 地號 全部 2 建物 雲林縣○○鄉○○段00○號（門牌號碼：雲林縣○○鄉○○村○○路00號）（未辦保存登記） 全部 3 土地 雲林縣○○鄉○○段0000地號 全部 4 土地 雲林縣○○鄉○○段0000地號 全部 5 建物 門牌號碼：雲林縣○○鄉○○村○○路00巷0號（未辦保存登記） 全部 6 土地 雲林縣○○鄉○○段000 地號 72分之4 7 土地 雲林縣○○鄉○○段00000地號 3 分之1 8 土地 雲林縣○○鄉○○段00000地號 3 分之1 9 土地 雲林縣○○鄉○○段000 地號 72分之4 10 土地 雲林縣○○鄉○○段000 地號 72分之4 
附表四：被繼承人朱丁課之繼承人暨其應繼分比例
編號 繼承人姓名 應繼分比例 1 朱輝諺 21分之1 2 朱韋星 21分之1 3 朱利恩 21分之1 4 鄭朱秀鳳 7 分之1 5 朱秀麗 7 分之1 6 朱秀敏 7 分之1 7 朱秀嬌 7 分之1 8 朱柏青 21分之1 9 朱詩婷 21分之1 10 朱柏羽 21分之1 11 朱東閔 7 分之1 
附表五：訴訟費用負擔比例
編號 姓名 訴訟費用負擔比例 1 朱輝諺（被代位人） 百分之十（由原告負擔） 2 朱韋星 百分之六 3 朱利恩 百分之六 4 陳碧美 百分之一 5 鄭朱秀鳳 百分之十三 6 朱秀麗 百分之十三 7 朱秀敏 百分之十三 8 朱秀嬌 百分之十三 9 朱柏青 百分之四 10 朱詩婷 百分之四 11 朱柏羽 百分之四 12 朱東閔 百分之十三